---
title: "Research compendium"
output: 
  distill::distill_article:
    toc: true
    toc_depth: 3
    toc_float: true
---

```{r setup, include=FALSE}
knitr::opts_chunk$set(echo = TRUE, eval = FALSE)
```



::: {.box-header}
`r fontawesome::fa_i("bullseye")`
L'objectif de cet exercice est de créer un _**research compendium**_, c.-à-d. un dossier de travail dont la structure est dérivée de celle d'un package `r fontawesome::fa_i("r-project")`.
Ce _**research compendium**_ servira de base de travail tout au long de la formation.
:::

`r fontawesome::fa_i("lightbulb")` **Cet exercice s'inspire du [workshop](https://annakrystalli.me/rrtools-repro-research/intro.html) proposé par [Anna Krystalli](https://annakrystalli.me/).**

<br/>

Afin de nous assister dans la création de la structure de notre dossier de travail,
nous allons utiliser le package `r fontawesome::fa_i("r-project")` [`rcompendium`](https://github.com/frbcesab/rcompendium), développé dans le cadre 
de cette formation. Il permet d'automatiser la création des fichiers/répertoires
spécifiques à un compendium/package `r fontawesome::fa_i("r-project")`. Le package `r fontawesome::fa_i("r-project")` `rcompendium` s'inspire en grande partie du package `r fontawesome::fa_i("r-project")` [`rrtools`](https://github.com/benmarwick/rrtools)
et repose sur le package `r fontawesome::fa_i("r-project")` [`usethis`](https://usethis.r-lib.org/). Merci aux développeurs de ces packages.


<br />

## Préambule

Installez le package `r fontawesome::fa_i("r-project")` `rcompendium` depuis le CRAN :

```{r}
## Installation de 'rcompendium' ----
install.packages("rcompendium")
```

Une fois le package installé, vous devez exécuter la fonction [`set_credentials()`](https://frbcesab.github.io/rcompendium/reference/set_credentials.html) afin de stocker localement vos informations
personnelles (prénom, nom, email, ORCID, protocole de communication avec GitHub).
Ces informations permettront de remplir automatiquement certains fichiers. **Cette
fonction n'est à utiliser qu'une seule fois**.

```{r}
## Stockage de vos informations ----
rcompendium::set_credentials(given    = "Jane",
                             family   = "Doe", 
                             email    = "jane.doe@mail.me", 
                             orcid    = "0000-0000-0000-0000", 
                             protocol = "ssh")
```

Ces informations ont été stockées dans le fichier `~/.Renviron`, fichier qui est lu
à chaque ouverture de `r fontawesome::fa_i("r-project")`.


```{r}
## Vérification (après redémarrage de R) ----
options()$"email"
# [1] "jane.doe@mail.me"
```


Finalement, vérifiez que vous avez bien suivi les [instructions](https://rdatatoolbox.github.io/instructions.html) pour configurer **git** en exécutant la commande `gh::gh_whoami()`. Vous devriez voir s'afficher :

```
{
  "name": "Jane Doe",
  "login": "jdoe",
  "html_url": "https://github.com/jdoe",
  "scopes": "admin:repo_hook, repo, workflow",
  "token": "ghp_...ZZ9z"
} 
```


<br />

## Projet RStudio

Créez un nouveau projet RStudio : `File > New Project > New Directory > New Project`

- Choisissez un nom pour votre projet : par ex., `demo.compendium`
- Sélectionnez l'emplacement où le nouveau projet sera créé
- Décochez toutes les autres cases et validez


::: {.box-info}
`r fontawesome::fa_i("lightbulb")` **Bonne pratique #1**
<br/>
Toujours travailler dans un **Projet RStudio**. Cela présente l'avantage de simplifier les chemins d'accès aux fichiers, notamment avec le package `r fontawesome::fa_i("r-project")` [`here`](https://here.r-lib.org/) et sa fonction `here()`. Les chemins d'accès seront toujours construits par rapport au dossier contenant le fichier `.Rproj` (racine du projet). On parle de _chemin relatif_. N'utilisez **plus jamais** la fonction `setwd()`.
:::



<br />

## Fichier `DESCRIPTION`

Le fichier `DESCRIPTION` décrit les métadonnées du projet (titre, auteur, description, packages requis, etc.). C'est un des éléments essentiels d'un package `r fontawesome::fa_i("r-project")`. Ici, nous allons le _détourner_ pour l'utiliser dans le cadre d'un compendium afin de bénéficier des outils de développement de packages `r fontawesome::fa_i("r-project")`.

```{r}
## Ajout d'un fichier DESCRIPTION ----
rcompendium::add_description()
```

Comme vous le voyez, ce fichier a été pré-rempli avec vos informations personnelles.
Vous éditerez les champs `Title` et `Description` plus loin.


::: {.box-info}
`r fontawesome::fa_i("lightbulb")` **Bonne pratique #2**
<br/>
Toujours ajouter un fichier **`DESCRIPTION`** à la racine du projet. En plus de la description du projet, il permet de lister les packages dont le projet dépend (tags `Imports`, `Depends` et `Remotes`). Avec ce fichier, plus besoin d'utiliser les fonctions `install.packages()` et `library()`. Elles seront remplacées respectivement par `devtools::install_deps()` et `devtools::load_all()`.
:::



<br />

## Choix d'une Licence

Tout matériel partagé en ligne doit disposé d'une licence qui décrit ce qu'il est
possible de faire avec. Ainsi, nous vous recommandons d'ajouter **dès le début du projet** une licence. Pour savoir quelle licence est la plus appropriée à votre projet, rendez-vous sur cette page : https://choosealicense.com/.

Ajoutez la licence [**GPL-2**](https://choosealicense.com/licenses/gpl-2.0/) à votre projet :

```{r}
## Ajout d'une licence ----
rcompendium::add_license(license = "GPL-2")
```

Notez qu'un nouveau fichier a été créé : `LICENSE.md`. Celui-ci détaille le contenu de la license choisie. Regardez aussi le contenu du fichier `DESCRIPTION` : la section `License` a été mise à jour.


::: {.box-info}
`r fontawesome::fa_i("lightbulb")` **Bonne pratique #3**
<br/>
Toujours ajouter une **`LICENSE`** à un projet qui sera rendu public. Visitez le site [**Choose a License**](https://choosealicense.com/appendix/) pour choisir la plus appropriée à votre projet.
:::



<br />

## Ajout du Compendium

La prochaine étape consiste en la création de sous-répertoires, chacun ayant un rôle précis. Pour cela, utilisez la fonction `rcompendium::add_compendium()`.


```{r}
## Ajout de sous-répertoires ----
rcompendium::add_compendium()
```

Naviguez à l'intérieur de chaque sous-répertoire et lisez les `README` associés pour comprendre leur rôle.

**N.B.** Pour ce compendium, nous n'avons pas besoin des sous-répertoires `data/raw-data` et `data/derived-data`. Supprimez-les :

```{r}
unlink(here::here("data", "raw-data"), recursive = TRUE)
unlink(here::here("data", "derived-data"), recursive = TRUE)
```



::: {.box-info}
`r fontawesome::fa_i("lightbulb")` **Bonne pratique #4**
<br/>
Un bon _**Research compendium**_ sera composé de différents sous-répertoires, chacun destiné à accueillir un certain type de fichier. Le dossier **`data/`** contiendra toutes les données brutes nécessaires au projet. Le dossier **`outputs/`** contiendra tous les résultats générés (hors figures). Le dossier **`figures/`** contiendra toutes les figures produites par les analyses. Le dossier **`R/`** ne contiendra que des fonctions `r fontawesome::fa_i("r-project")` (et leurs documentations). Le dossier **`analyses/`** contiendra des scripts `r fontawesome::fa_i("r-project")` (ou des fichiers `.Rmd`) qui appeleront les fonctions `r fontawesome::fa_i("r-project")`. Cette structure peut bien sûr être adaptée selon les besoins.
:::


<br />

## Ajout de code `r fontawesome::fa_i("r-project")`

Nous voilà fin prêt à coder !

Le dépôt GitHub <https://github.com/rdatatoolbox/datarepo> contient les données que nous utiliserons tout au long de la formation. Celles-ci proviennent de deux bases de données : [PanTHERIA](https://esajournals.onlinelibrary.wiley.com/doi/10.1890/08-1494.1) et [WWF WildFinder](https://www.worldwildlife.org/pages/wildfinder-database). Lisez attentivement le [README](https://github.com/rdatatoolbox/datarepo#mortar_board-data-repository-) pour plus de détails.


<br />

### Fonctions `r fontawesome::fa_i("r-project")`

**Objectif : ** écrire 1, 2 ou 4 fonctions `r fontawesome::fa_i("r-project")`, qui vont permettre de télécharger les quatre fichiers de données hébergées sur le dépôt GitHub ci-dessus. Les fichiers seront enregistrés dans le dossier `data/` et le sous-dossier spécifique à leurs bases de données (`pantheria/` ou `wildfinder/`).

Utilisez la fonction [`usethis::use_r()`](https://usethis.r-lib.org/reference/use_r.html) pour créer le/les fichiers `.R` dans le dossier `R/`.

`r fontawesome::fa_i("lightbulb")` Utilisez les fonctions :
`dir.create()`, `here::here()` et `utils::download.file()`


**Proposition de fonction** (essayer de ne pas regarder)


```{r code_folding=TRUE}
dl_pantheria_data <- function(overwrite = FALSE) {
  
  ## Destination location ---- 
  path <- here::here("data", "pantheria")
  
  ## File name ----
  filename <- "PanTHERIA_1-0_WR05_Aug2008.txt"
  
  ## GitHub URL ----
  url <- paste0("https://raw.githubusercontent.com/rdatatoolbox/datarepo/main/",
                "data/pantheria/")
  
  if (file.exists(file.path(path, filename)) && !overwrite) {
    
    ## Check if exists locally ----
    message("The filename already exists. Use 'overwrite = TRUE' to replace it")
    
  } else {
    
    ## Create destination folder ----
    dir.create(path, showWarnings = FALSE, recursive = TRUE)
    
    ## Download file ----
    utils::download.file(url = paste0(url, filename),
                         destfile = file.path(path, filename))
  }

  invisible(NULL) 
}
```


::: {.box-info}
`r fontawesome::fa_i("lightbulb")` **Bonne pratique #5**
<br/>
**Ecrivez des fonctions** : on parle de _Factorisation de code_. Cela rendra votre code plus clair et plus facilement réutilisable. Placez toujours vos fonctions `r fontawesome::fa_i("r-project")` dans le dossier **`R/`**. Si vous utilisez des fonctions de dépendances externes, priviligiez cette écriture : `package::fonction()`.
:::

<br />

### Documentation

Maintenant, documentez votre/vos fonctions. C'est **essentiel !** Pour cela,
ajoutez un entête [**`roxygen2`**](https://roxygen2.r-lib.org/articles/roxygen2.html) à vos fonctions. Cette syntaxe permet de documenter efficacement toute fonction `r fontawesome::fa_i("r-project")`.

Cette entête devra contenir (a minima) un titre, une description de chaque argument et le retour de la fonction.


**Proposition de documentation** (essayer de ne pas regarder)


```{r code_folding=TRUE}
#' Download PanTHERIA dataset
#'
#' @description 
#' This function downloads the PanTHERIA dataset (text file) hosted on the 
#' GitHub repository <https://github.com/rdatatoolbox/datarepo/>. The file
#' won't be downloaded if already exists locally (except if `overwrite = TRUE`).
#' The file `PanTHERIA_1-0_WR05_Aug2008.txt` will be stored in 
#' `data/pantheria/`. This folder will be created if required.
#' 
#' @param overwrite a logical. If `TRUE`, the file will be downloaded again and
#'   the previous version will be erased.
#'
#' @return No return value.
#' 
#' @export

dl_pantheria_data <- function(overwrite = FALSE) { ... }
```


Maintenant, transpilez vos entêtes `roxygen2` en fichiers `.Rd`, seuls fichiers acceptés par `r fontawesome::fa_i("r-project")` pour documenter des fonctions. Ces fichiers `.Rd` seront stockés dans le dossier `man/`.

```{r}
## Génération de la doc ----
devtools::document()
```

L'aide de votre fonction est maintenant accessible via `?nom_fonction`.


::: {.box-info}
`r fontawesome::fa_i("lightbulb")` **Bonne pratique #6**
<br/>
Pensez aux autres (et au vous du futur) : **documenter toujours** votre code. Un code sans documentation est inutile. Utilisez les entêtes **`roxygen2`** pour documenter vos fonctions, de simples commentaires pour documenter du code et des `README` pour tout le reste.
:::


<br />

### Ajout des dépendances

Nos fonctions contiennent des dépendances à deux packages externes : `utils` et `here`. Nous devons ajouter ces dépendances au fichier `DESCRIPTION`.

```{r}
## Ajout de dépendances ----
rcompendium::add_dependencies(compendium = ".")
```

Regardez le contenu du fichier `DESCRIPTION`. Par défaut, les packages requis sont listés sous le tag `Imports`. Ainsi, pour utiliser une fonction externe, il faudra l'appeler par `package::fonction()`. Si vous remplacer le tag `Imports` par `Depends`, l'utilisation de la fonction `devtools::load_all()` (voir plus bas) aura le même effet qu'un `library()` et vous pourrez utiliser une fonction externe par `fonction()`.


La fonction [`rcompendium::add_dependencies()`](https://frbcesab.github.io/rcompendium/reference/add_dependencies.html) va scanner chaque fichier `.R` et `.Rmd` du compendium et détecter les packages externes utilisés pour les ajouter automatiquement au fichier `DESCRIPTION`.


::: {.box-info}
`r fontawesome::fa_i("lightbulb")` **Bonne pratique #7**
<br/>
Listez toujours les **packages requis dans le fichier `DESCRIPTION`**. Ainsi, vous centralisez la liste des packages requis en un seul endroit et vous pourrez utiliser les fonctions `remotes::install_deps()` et `devtools::load_all()`.
:::


<br />

## Chargement du projet

Maintenant que notre compendium contient les éléments clés d'un package `r fontawesome::fa_i("r-project")`, c.-à-d. un fichier `DESCRIPTION` et un répertoire `R/`, nous pouvons utiliser les outils de développement des packages `r fontawesome::fa_i("r-project")` pour réaliser deux tâches.

1. Les packages requis peuvent être installés (ou mis à jour) à l'aide de la
fonction **`remotes::install_deps()`**. Pour être plus reproductible, vous pouvez désactiver les mises à jour en ajoutant l'argument `upgrade = "never"`. Cette fonction vient remplacer la fonction **`install.packages()`**. Elle va lire le fichier `DESCRIPTION` pour récupérer la liste des packages requis. Il est donc important d'utiliser régulièrement la fonction `rcompendium::add_dependencies(".")` pour tenir ce fichier à jour.

2. Les fonctions `r fontawesome::fa_i("r-project")` stockées dans le dossier `R/` peuvent être chargées avec la fonction **`devtools::load_all()`**. Cette fonction vient remplacer la fonction **`source()`** (et **`library()`** si les packages requis sont listés sous le tag `Depends` dans le fichier `DESCRIPTION`). Ce qui est pratique dans le cas où on doit charger de nombreux fonctions `r fontawesome::fa_i("r-project")`. Après chaque modification d'une fonction `r fontawesome::fa_i("r-project")`, n'oubliez pas d'exécuter la fonction **`devtools::load_all()`**.


Essayez ces deux fonctions.



::: {.box-info}
`r fontawesome::fa_i("lightbulb")` **Bonne pratique #8**
<br/>
Avec un fichier `DESCRIPTION` (listant les dépendances requises) et un dossier `R/`, vous pouvez utiliser les fonctions **`remotes::install_deps()`** (installation/mise à jour des dépendances) et **`devtools::load_all()`** (chargement du projet) au lieu de `install.packages()`, `library()` et `source()`.
:::


<br />

## Ajout d'un make.R

Afin d'automatiser notre projet, nous allons créer un script `r fontawesome::fa_i("r-project")` à la racine du projet. Nous l'appelerons, par convention, `make.R`. Celui-ci aura deux objectifs : 1) mettre en place le projet et 2) exécuter le projet. L'idée est de n'exécuter que ce script. Utilisez la fonction `rcompendium::add_makefile()` et lisez le contenu du nouveau fichier créé.

```{r}
## Ajout d'un makefile ----
rcompendium::add_makefile()
```


::: {.box-info}
`r fontawesome::fa_i("lightbulb")` **Bonne pratique #9**
<br/>
Bien que non essentiel, un fichier **`make.R`** placé à la racine du projet permet de facilement mettre en place le projet (installation et chargement des packages requis et des fonctions `r fontawesome::fa_i("r-project")`) et d'exécuter les différentes analyses de manière séquentielle (en sourçant les scripts `r fontawesome::fa_i("r-project")` qui appellent eux-même les fonctions `r fontawesome::fa_i("r-project")`). C'est la **porte d'entrée du projet**.
:::


<br />

## Analyses

Jusqu'à présent, nous n'avons fait que définir des fonctions `r fontawesome::fa_i("r-project")`, mais nous ne les avons pas exécutées. Nous allons créer notre premier script `r fontawesome::fa_i("r-project")` dans le dossier `analyses/`. Celui-ci aura pour objectif d'appeler les fonctions `r fontawesome::fa_i("r-project")` définies précédemment pour télécharger les données.

Créez un nouveau script `r fontawesome::fa_i("r-project")` comme suit et éditez-le: 

```{r}
## Ajout d'un script R ----
utils::file.edit(here::here("analyses", "download-data.R"))
```


**Proposition de contenu** (essayer de ne pas regarder)


```{r code_folding=TRUE}
# Download project raw data
#
# This script will download the PanTHERIA and WWF WildFinder datasets. The
# four files will be stored in `data/`.
# 
# All functions used in the script have been developed for this project
# and can be found in the folder R/.
#
# Jane Doe <jane.doe@mail.me>
# 2022/11/16

## Download PanTHERIA database ----

dl_pantheria_data(overwrite = FALSE)


## Download WWF WildFinder database ----

# ...
```


**N.B.** Nous verrons plus tard comment transformer ce script `r fontawesome::fa_i("r-project")` en un fichier `Rmarkdown`.

Finalement, ajoutez une ligne dans le fichier `make.R` qui sourcera ce script.
Utilisez les fonctions `source()` et `here::here()` pour cela.

Pour charger le projet et lancer les analyses, il suffit d'exécuter ce fichier `make.R`.


::: {.box-info}
`r fontawesome::fa_i("lightbulb")` **Bonne pratique #10**
<br/>
Le dossier **`analyses/`** contient les scripts `r fontawesome::fa_i("r-project")` qui appellent les fonctions `r fontawesome::fa_i("r-project")`. Il peut être ignoré dans le cas de simples analyses. Le code de l'analyse devra alors se trouver dans le **`make.R`**. A contrario, dans le cas d'analyses complexes, n'hésitez pas à multiplier les scripts `r fontawesome::fa_i("r-project")` (plutôt que d'avoir un seul gros script).
:::

<br />

## Ajout d'un `README`

Plus tard, vous verrez comment envoyer ce projet sur GitHub. Pour l'instant, nous allons légèrement anticiper les cours suivants, et ajouter un `README` à notre compendium. Ce sera la **vitrine du projet**. Les rôles d'un `README` sont : 1) de présenter le projet, 2) d'expliquer son contenu, et 3) d'expliquer comment l'installer et l'utiliser.

Pour cela, vous allez ajouter un `README.Rmd` (fichier `Rmarkdown`) à la racine de votre projet.

```{r}
## Ajout d'un README ----
rcompendium::add_readme_rmd(type = "compendium")
```

Adaptez son contenu et n'oubliez pas de transpiler ce fichier `.Rmd` en un fichier `.md` (fichier `Markdown` lu par GitHub). Utilisez le bouton **Knit** de RStudio ou : 


```{r}
## Conversion du README.Rmd en README.md ----
rmarkdown::render("README.Rmd")
```


`r fontawesome::fa_i("warning")` N'oubliez pas aussi d'éditer les sections `Title` et `Description` du fichier `DESCRIPTION`.


::: {.box-info}
`r fontawesome::fa_i("lightbulb")` **Bonne pratique #11**
<br/>
Ajouter un **`README`** à votre projet afin d'aider l'utilisateur à comprendre votre projet. 
:::


<br />

> **`r fontawesome::fa_i("thumbs-up")` Félicitation : votre research compendium est maintenant fonctionnel !**


<br />

## Bonus

Ecrivez une fonction `r fontawesome::fa_i("r-project")` qui va télécharger le fichier [`README.md`](https://raw.githubusercontent.com/rdatatoolbox/datarepo/main/README.md) du dépôt <https://github.com/rdatatoolbox/datarepo/> et enregistrez-le dossier `data/`. Vous ajouterez ainsi la description des données à votre projet (conservez uniquement la section **Data description**).


**Proposition de fonction** (essayer de ne pas regarder)


```{r code_folding=TRUE}
#' Download data description (README)
#'
#' @description 
#' This function downloads the `README.md` of the GitHub repository
#' <https://github.com/rdatatoolbox/datarepo/> providing data description.
#' The file won't be downloaded if already exists locally (except if 
#' `overwrite = TRUE`).
#' The `README.md` will be stored in `data/`.
#' 
#' @param overwrite a logical. If `TRUE`, the file will be downloaded again and
#'   the previous version will be erased.
#'
#' @return No return value.
#' 
#' @export

dl_data_descr <- function(overwrite = FALSE) {
  
  ## Destination location ---- 
  path <- here::here("data")
  
  ## File name ----
  filename <- "README.md"
  
  ## GitHub URL ----
  url <- "https://raw.githubusercontent.com/rdatatoolbox/datarepo/main/"
  
  if (file.exists(file.path(path, filename)) && !overwrite) {
    
    ## Check if exists locally ----
    message("The filename already exists. Use 'overwrite = TRUE' to replace it")
    
  } else {
    
    ## Create destination folder ----
    dir.create(path, showWarnings = FALSE, recursive = TRUE)
    
    ## Download file ----
    utils::download.file(url = paste0(url, filename),
                         destfile = file.path(path, filename))
  }

  invisible(NULL) 
}
```



<br/>

::: {.box-header}
`r fontawesome::fa_i("lightbulb")`
L'ensemble de ces étapes peut être réalisé avec une seule fonction : 
[**`rcompendium::new_compendium()`**](https://frbcesab.github.io/rcompendium/reference/new_compendium.html).<br />
N'oubliez pas de créer un nouveau projet RStudio avant.
:::





## Corrections {.appendix}


If you see mistakes or want to suggest changes, please 
[Create an issue](https://github.com/rdatatoolbox/rdatatoolbox.github.io/issues)
on the source repository.



## Reuse {.appendix}



The material of this website is licensed under Creative Commons Attribution 
[CC BY 4.0](https://creativecommons.org/licenses/by/4.0/).
Source code is available at https://github.com/rdatatoolbox/rdatatoolbox.github.io/.


## Citation {.appendix}



Casajus N, Bonnici I, Dray S, Gimenez O, Guéry L, Guilhaumon F, Schiettekatte NMD & Siberchicot A (2022) 
Workshop FRB-CESAB & GdR EcoStat: Data Toolbox for Reproducible Research in Computational Ecology. 
Zenodo. <http://doi.org/10.5281/zenodo.4262978>.
