---
title: "Git & GitHub"
output: 
  distill::distill_article:
    toc: true
    toc_depth: 3
    toc_float: true
---

```{r setup, include=FALSE}
knitr::opts_chunk$set(echo = TRUE, eval = FALSE)
```



::: {.box-header}
`r fontawesome::fa_i("bullseye")`
L'objectif de cet exercice est de vous familiariser avec l'utilisation de `git` et `r fontawesome::fa_i("github")`.
:::

<br />

## Partie I

`r fontawesome::fa_i("hand-point-right")` **Mettez-vous par groupe de 4 personnes**

- Chacun se crée un nouveau dépôt sur GitHub
- Sous RStudio, créez un nouveau projet à partir d'un dépôt GitHub (_Version control_)
- Ajoutez un fichier `.md` qui contient votre recette de pizza
- Le suivre (`stage`), faire des changements (`commit`), envoyer sur GitHub (`push`)


- Sur GitHub, allez dans les **Settings** et ajoutez une personne de votre groupe comme collaborateur de votre projet (les recettes à deux c'est mieux)


**Horreur** `r fontawesome::fa_i("face-surprise")` Vous vous rendez compte que les autres membres de votre groupe ont oublié des ingrédients importants dans leur recette : les olives noires, les anchois marinés et le gorgonzola.

`r fontawesome::fa_i("hand-point-right")` Mettez en oeuvre 3 solutions pour interagir avec eux et leur faire remarquer que leur recette peut être améliorée. En fonction de votre statut dans le projet et votre souhait de vous impliquer :

- Utilisez les **Issues** pour dire au développeur que sa recette peut être améliorée
- Si vous êtes collaborateur, **Clonez** le dépôt, faites les modifications et envoyez-les
- Si vous ne l'êtes pas, **Forkez**, **Clonez**, et essayez la **Pull request**


<br />

## Partie II

**Retour à l'exercice 1 (Research compendium)**


`r fontawesome::fa_i("hand-point-right")` Vous allez envoyer votre _**research compendium**_ créé à l'[Exercice 1](https://rdatatoolbox.github.io/ex-compendium.html)
sur votre compte GitHub.


::: {.box-info}
`r fontawesome::fa_i("lightbulb")`
Cette approche est appelée **GitHub Last** : on crée d'abord le projet en local, puis on crée le dépôt GitHub. L'exercice sur les pizzas présentait l'approche **GitHub First** : on crée d'abord le dépôt GitHub, puis on le clone localement. Pour plus d'information : [GitHub First](https://happygitwithr.com/new-github-first.html) et 
[GitHub Last](https://happygitwithr.com/existing-github-last.html).
:::

Vous pouvez utiliser la fonction `usethis::use_github()` qui va créer pour vous le dépôt GitHub correspondant (en utilisant l'API GitHub). Vous devez avoir sauvegarder localement votre GitHub Personal Access Token (PAT). Voir [ici](https://rdatatoolbox.github.io/instructions.html#github-pat) pour plus d'information


```{r}
## Création du dépôt GitHub ----
usethis::use_github()
```


Si cela ne fonctionne pas, rendez-vous sur GitHub, créez un nouveau projet **VIDE** (donnez juste un nom de dépôt) et copier les instructions (_Push an existing repository from the command line_) dans un terminal.


<br />

> **`r fontawesome::fa_i("thumbs-up")` Félicitation : votre research compendium est maintenant sur GitHub !**





## Corrections {.appendix}


If you see mistakes or want to suggest changes, please 
[Create an issue](https://github.com/rdatatoolbox/rdatatoolbox.github.io/issues)
on the source repository.



## Reuse {.appendix}



The material of this website is licensed under Creative Commons Attribution 
[CC BY 4.0](https://creativecommons.org/licenses/by/4.0/).
Source code is available at https://github.com/rdatatoolbox/rdatatoolbox.github.io/.


## Citation {.appendix}



Casajus N, Bonnici I, Dray S, Gimenez O, Guéry L, Guilhaumon F, Schiettekatte NMD & Siberchicot A (2022) 
Workshop FRB-CESAB & GdR EcoStat: Data Toolbox for Reproducible Research in Computational Ecology. 
Zenodo. <http://doi.org/10.5281/zenodo.4262978>.
