## Research compendium {.unnumbered}

::: {.callout-note}
## Objectif

L'objectif de cet exercice est de créer un _**research compendium**_, c.-à-d. un 
dossier de travail dont la structure est dérivée de celle d'un package {{< fa brands r-project >}}.
Vous allez découvrir les fichiers importants que nous vous recommandons d'ajouter à 
un projet de recherche. Vous allez aussi apprendre à écrire et documenter des fonctions {{< fa brands r-project >}}.

Ce _**research compendium**_ servira de base de travail tout au long de la formation.
:::


**NB.** Cet exercice s'inspire du 
[workshop](https://annakrystalli.me/rrtools-repro-research/intro.html) proposé par [Anna Krystalli](https://annakrystalli.me/).



<br/>


### Préambule

Afin de nous assister dans la création de la structure de notre dossier de travail, nous allons utiliser le package {{< fa brands r-project >}} [**rcompendium**](https://github.com/frbcesab/rcompendium). Il permet d'automatiser la création des fichiers/répertoires spécifiques à un compendium/package .

Avant toute chose, vérifiez que vous avez bien configuré `rcompendium` tel que mentionné [ici](https://frbcesab.github.io/rsetup/chapters/reproducible-research.html#the-rcompendium-package).

```{r}
#| echo: true
#| eval: false

## Vérification ----
getOption("email")
# [1] "jane.doe@mail.me"

getOption("family")
# [1] "Doe"
```


<br/>

### Projet {{< fa brands r-project >}}

Lorsque vous démarrez un nouveau projet sous {{< fa brands r-project >}}, il est vivement conseillé d'utiliser les [Projets RStudio](https://support.posit.co/hc/en-us/articles/200526207-Using-RStudio-Projects). Cette fonctionnalité a été supprimée (et simplifiée) sous **Positron** : on parle de simple [**Folder Template**](https://positron.posit.co/folder-templates.html). Par commodité, nous parlerons de **Projet Positron**.

{{< fa hand-point-right >}}&nbsp; Créez un nouveau Projet Positron : **_New Folder from Template_** > **_R Project_**

- Choisissez un nom pour votre projet (sans signe de ponctuation), par ex. `practice`
- Sélectionnez l'emplacement où le nouveau projet sera créé
- N'initialisez pas **git**
- Cliquez sur **Next**
- Vérifiez que la dernière version de {{< fa brands r-project >}} est bien sélectionnée
- N'initialisez pas **renv**
- Cliquez sur **Create**

Comme vous le voyez, aucun fichier n'est créé (contrairement à RStudio qui crée un fichier **.Rproj**). Or, les packages `rcompendium` et `here` doivent pouvoir vérifier que le dossier actuel est bien la racine du projet.

{{< fa hand-point-right >}}&nbsp; Créez un fichier vide nommé `.here`:


```{r}
#| echo: true
#| eval: false

## Création d'un 'dummy file' ----
file.create(".here")
```

Ce fichier sera détecté par `rcompendium` et permettra de créer les fichiers/dossiers aux bons endroits.


::: {.callout-tip}
## Bonne pratique #1

Toujours travailler dans un **Projet RStudio/Positron**. Cela présente l'avantage de simplifier les chemins d'accès aux fichiers, notamment avec le package {{< fa brands r-project >}} [`here`](https://here.r-lib.org/) et sa fonction [`here()`](https://here.r-lib.org/reference/here.html). Les chemins d'accès seront toujours construits par rapport au dossier contenant le fichier **.Rproj** (ou le fichier **.here**). On parle de _chemin relatif_ (au dossier racine du projet). N'utilisez **plus jamais** la fonction [`setwd()`](https://www.rdocumentation.org/packages/base/versions/3.6.2/topics/getwd).
:::


> **Structure du compendium**
>
> ```
> practice/                        # Root of the compendium
> |
> └─ .here                         # Dummy file used by here/rcompendium
> ```


<br/>

### Fichier README {.unnumbered}

Tout projet se doit de contenir un fichier **README**. C'est la **vitrine du projet**. Les rôles d'un **README** sont multiples : 

1. présenter le projet
2. expliquer son contenu
3. expliquer comment l'installer
4. expliquer comment l'utiliser

C'est un simple fichier texte (_plain text-based file_) qui peut être écrit au format texte (`README.txt`), en Markdown (`README.md`), en R Markdown (`README.Rmd`), en Quarto (`README.qmd`), etc.

{{< fa hand-point-right >}}&nbsp; Ici, vous allez créer un **`README.md`** (fichier texte écrit en [**Markdown**](https://docs.github.com/en/get-started/writing-on-github/getting-started-with-writing-and-formatting-on-github/basic-writing-and-formatting-syntax)) à la racine de votre projet.

{{< fa lightbulb >}}&nbsp; Utilisez la fonction [`utils::file.edit()`](https://rdrr.io/r/utils/file.edit.html) qui permet d'ouvrir un fichier dans l'éditeur de RStudio. Si ce fichier n'existe pas, elle va aussi le créer.

```{r}
#| echo: true
#| eval: false

## Ajout d'un README ----
utils::file.edit(here::here("README.md"))
```

{{< fa hand-point-right >}}&nbsp; Exécutez cette ligne de code dans la console : `here::here("README.md")` et essayez de comprendre ce que fait la fonction `here::here()`. Comparez avec votre voisin.e.


{{< fa hand-point-right >}}&nbsp; Editez ce `README.md` en ajoutant quelques informations pertinentes.

**Proposition de README**

```{txt}
#| code-fold: true

# Practice

This project contains files to create a simple **research compendium** as 
presented in the training course 
[Reproducible Research in Computational Ecology](https://rdatatoolbox.github.io).


## Content

This project is structured as follow:

- `README.md`: presentation of the project
- `.here`: file used to manage the project


## Installation

Coming soon...


## Usage

Coming soon...


## Citation

> Doe J (2024) Minimal structure of a research compendium.

```


::: {.callout-tip}
## Bonne pratique #2

Ajoutez un **README** à votre projet afin d'aider l'utilisateur à comprendre votre projet. Si vous souhaitez exécuter du code {{< fa brands r-project >}} à l'intérieur, écrivez-le en [**R Markdown**](https://rmarkdown.rstudio.com/) (`README.Rmd`) ou [**Quarto**](https://quarto.org/) (`README.qmd`), sinon utilisez simplement du [**Markdown**](https://docs.github.com/en/get-started/writing-on-github/getting-started-with-writing-and-formatting-on-github/basic-writing-and-formatting-syntax) (`README.md`).

**NB.** Si vous écrivez un `.Rmd` ou un `.qmd`, n'oubliez pas de le transpiler en `.md`. GitHub n'est capable d'interpréter que les `.md`.

```{r}
#| echo: true
#| eval: false

## Conversion d'un Rmd en un md ----
rmarkdown::render("README.Rmd")

## Conversion d'un qmd en un md ----
quarto::quarto_render("README.qmd")
```

{{< fa lightbulb >}}&nbsp; Vous pouvez aussi cliquer sur le bouton **_Render_** de RStudio/Positron.
:::


> **Structure du compendium**
>
> ```
> practice/                        # Root of the compendium
> |
> ├─ .here                         # Dummy file used by here/rcompendium
> |
> └─ README.md                     # Presentation of the project
> ```


<br/>

### Fichier DESCRIPTION

Le fichier **DESCRIPTION** décrit les métadonnées du projet (titre, auteur, description, dépendances requises, etc.). C'est un des éléments essentiels d'un package {{< fa brands r-project >}}. Ici, nous allons le _détourner_ pour l'utiliser dans le cadre d'un compendium afin de bénéficier des outils de développement de packages {{< fa brands r-project >}} (voir plus loin).

{{< fa hand-point-right >}}&nbsp; Ajoutez un fichier **DESCRIPTION** avec la fonction [`add_description()`](https://frbcesab.github.io/rcompendium/reference/add_description.html) de [`rcompendium`](https://github.com/frbcesab/rcompendium).

```{r}
#| echo: true
#| eval: false

## Ajout d'un fichier DESCRIPTION ----
rcompendium::add_description()
```


```txt
Package: practice
Title: The Title of the Project
Version: 0.0.0.9000
Authors@R: c(
    person(given   = "Jane",
           family  = "Doe",
           role    = c("aut", "cre", "cph"),
           email   = "jane.doe@mail.me",
           comment = c(ORCID = "0000-0000-0000-0000")))
Description: A paragraph providing a full description of the project (on 
    several lines...)
License: {{license}}
Encoding: UTF-8
```


Comme vous le voyez, le fichier **DESCRIPTION** a été pré-rempli avec vos informations personnelles.
Vous éditerez les champs **_Title_** et **_Description_** plus loin.


::: {.callout-tip}
## Bonne pratique #3

Toujours ajouter un fichier **DESCRIPTION** à la racine du projet. Il permet de décrire les **métadonnées du projet** : titre, auteur(s), description, licence, etc. Nous le verrons plus loin, mais c'est aussi l'endroit idéal pour **lister les packages externes requis**.
:::



> **Structure du compendium**
>
> ```
> practice/                        # Root of the compendium
> |
> ├─ .here                         # Dummy file used by here/rcompendium
> |
> ├─ README.md                     # Presentation of the project
> └─ DESCRIPTION                   # Project metadata
> ```


<br/>


### Choix d'une Licence

Tout matériel partagé en ligne doit disposer d'une licence qui décrit ce qu'il est
possible de faire avec. Ainsi, nous vous recommandons d'ajouter **dès le début du projet** une licence. Pour savoir quelle licence est la plus appropriée à votre projet, vous pouvez vous rendre sur ce site : <https://choosealicense.com>.

{{< fa hand-point-right >}}&nbsp; Ajoutez la licence [GPL-2](https://choosealicense.com/licenses/gpl-2.0/) à votre projet à l'aide de la fonction
[`add_license()`](https://frbcesab.github.io/rcompendium/reference/add_license.html) de [`rcompendium`](https://github.com/frbcesab/rcompendium).

```{r}
#| echo: true
#| eval: false

## Ajout d'une licence ----
rcompendium::add_license(license = "GPL-2")
```

Notez qu'un nouveau fichier a été créé : **LICENSE.md**. Celui-ci détaille le contenu de la license choisie et sera lu par GitHub. Regardez aussi le contenu du fichier **DESCRIPTION** : la section **_License_** a été mise à jour grâce à `rcompendium`.

{{< fa hand-point-right >}}&nbsp; Ajoutez une section au **README.md** mentionnant la licence.

**Proposition de README**

```{txt}
#| code-fold: true

# Practice

This project contains files to create a simple **research compendium** as 
presented in the training course 
[Reproducible Research in Computational Ecology](https://rdatatoolbox.github.io).


## Content

This project is structured as follow:

- `README.md`: presentation of the project
- `.here`: file used to manage the project
- `LICENSE.md`: content of the license


## Installation

Coming soon...


## Usage

Coming soon...


## License

This project is released under the 
[GPL-2 license](https://choosealicense.com/licenses/gpl-2.0/).


## Citation

> Doe J (2024) Minimal structure of a research compendium.

```


::: {.callout-tip}
## Bonne pratique #4

Toujours ajouter une **LICENCE** à un projet qui sera rendu public. Visitez le site [**Choose a License**](https://choosealicense.com/appendix/) pour choisir la plus appropriée à votre projet.

**NB.** Si aucune licence n'est renseignée, votre projet sera soumis aux règles de la
[No License](https://choosealicense.com/no-permission/) : aucune permission n'est accordée. En
d'autres termes, personne ne peut rien faire avec votre projet (pas d'utilisation, pas de modification, pas de partage, etc.).
:::



> **Structure du compendium**
>
> ```
> practice/                        # Root of the compendium
> |
> ├─ .here                         # Dummy file used by here/rcompendium
> |
> ├─ README.md                     # Presentation of the project
> ├─ DESCRIPTION                   # Project metadata
> └─ LICENSE.md                    # License of the project
> ```


<br/>


### Sous-répertoires

La prochaine étape consiste en la création de sous-répertoires, chacun ayant un rôle précis. L'idée ici est de séparer les données, les résultats et le code.

{{< fa hand-point-right >}}&nbsp; Pour cela, utilisez la fonction [`add_compendium()`](https://frbcesab.github.io/rcompendium/reference/add_compendium.html) de [`rcompendium`](https://github.com/frbcesab/rcompendium).


```{r}
#| echo: true
#| eval: false

## Ajout de sous-répertoires ----
rcompendium::add_compendium(
  compendium = c("data", "analyses", "R", "figures", "outputs")
)
```


::: {.callout-tip}
## Bonne pratique #5

Un bon _**Research compendium**_ sera composé de différents sous-répertoires, chacun destiné à accueillir un certain type de fichiers. Par ex., 

- le dossier **data/** contiendra toutes les données brutes nécessaires au projet
- le dossier **outputs/** contiendra tous les résultats générés (hors figures)
- le dossier **figures/** contiendra toutes les figures produites par les analyses
- le dossier **R/** ne contiendra que des fonctions {{< fa brands r-project >}} (et leurs documentations). Voir plus loin
- le dossier **analyses/** contiendra des scripts {{< fa brands r-project >}} (ou des fichiers `.Rmd` et/ou `.qmd`) qui appeleront les fonctions {{< fa brands r-project >}}

**NB.** Cette structure peut bien sûr être adaptée selon les besoins, les pratiques de chacun et la complexité du projet. A l'exception du dossier **R/**, tous les autres répertoires peuvent être nommés différemment.
:::





> **Structure du compendium**
>
> ```
> practice/                        # Root of the compendium
> |
> ├─ .here                         # Dummy file used by here/rcompendium
> |
> ├─ README.md                     # Presentation of the project
> ├─ DESCRIPTION                   # Project metadata
> ├─ LICENSE.md                    # License of the project
> |
> ├─ data/                         # Contains raw data
> ├─ outputs/                      # Contains results
> ├─ figures/                      # Contains figures
> ├─ R/                            # Contains R functions (only)
> └─ analyses/                     # Contains R scripts
> ```


<br/>



### Code {{< fa brands r-project >}} {.unnumbered}

Nous voilà fin prêt à coder !

Le dépôt GitHub <https://github.com/rdatatoolbox/datarepo> contient les données que nous utiliserons tout au long de la formation. Celles-ci proviennent de la base de données [WWF WildFinder](https://www.worldwildlife.org/publications/wildfinder-database). Lisez attentivement le [README](https://github.com/rdatatoolbox/datarepo#mortar_board-data-repository-) pour plus de détails.


{{< fa hand-point-right >}}&nbsp; L'objectif ici est d'écrire un code {{< fa brands r-project >}}&nbsp; qui va télécharger les trois fichiers hébergés sur le dépôt GitHub mentionné ci-dessus.

Nous allons commencer par écrire notre code dans un **_script_**. Les trois fichiers de données **WWF WildFinder**, disponibles [ici](https://github.com/rdatatoolbox/datarepo/tree/main/data/wildfinder), seront enregistrés dans le sous-répertoire **data/wildfinder/**.


{{< fa hand-point-right >}}&nbsp; Créez, dans le dossier **analyses/**, le script `download-data.R` à l'aide de la fonction [`utils::file.edit()`](https://rdrr.io/r/utils/file.edit.html).


```{r}
#| echo: true
#| eval: false

## Ajout d'un script R ----
utils::file.edit(here::here("analyses", "download-data.R"))
```

{{< fa lightbulb >}} Utilisez les fonctions 
[`dir.create()`](https://www.rdocumentation.org/packages/base/versions/3.6.2/topics/files2) pour créer le sous-répertoire, 
[`here::here()`](https://here.r-lib.org/reference/here.html) pour construire vos chemins et 
[`utils::download.file()`](https://www.rdocumentation.org/packages/utils/versions/3.6.2/topics/download.file) pour télécharger les fichiers.



**Proposition de code** pour un fichier du **WWF WildFinder** (essayez de ne pas regarder)


```{r}
#| echo: true
#| eval: false
#| code-fold: true

## Destination path ---- 
path <- here::here("data", "wildfinder")

## Create destination directory ----
dir.create(path, showWarnings = FALSE, recursive = TRUE)

## File name ----
filename <- "wildfinder-ecoregions_list.csv"
  
## GitHub base URL ----
base_url <- "https://raw.githubusercontent.com/rdatatoolbox/datarepo/main/data/wildfinder/"

## Build full URL ----
full_url <- paste0(base_url, filename)

## Build full path ----
dest_file <- file.path(path, filename)

## Download file ----
utils::download.file(url = full_url, destfile = dest_file, mode = "wb")
```


::: {.callout-tip}
## Bonne pratique #6

Essayez de **scripter l'intégralité du travail**. Ici, nous avons vu comment créer des fichiers ([`utils::file.edit()`](https://rdrr.io/r/utils/file.edit.html)) et des répertoires ([`dir.create()`](https://www.rdocumentation.org/packages/base/versions/3.6.2/topics/files2)), construire des chemins relatifs robustes ([`here::here()`](https://here.r-lib.org/reference/here.html)) et télécharger des fichiers ([`utils::download.file()`](https://www.rdocumentation.org/packages/utils/versions/3.6.2/topics/download.file)) directement à partir de {{< fa brands r-project >}}.
:::




> **Structure du compendium**
>
> ```
> practice/                                     # Root of the compendium
> |
> ├─ .here                                      # Dummy file used by here/rcompendium
> |
> ├─ README.md                                  # Presentation of the project
> ├─ DESCRIPTION                                # Project metadata
> ├─ LICENSE.md                                 # License of the project
> |
> ├─ data/                                      # Contains raw data
> |  └─ wildfinder/                             # WWF WildFinder database
> |     ├─ wildfinder-ecoregions_list.csv
> |     ├─ wildfinder-ecoregions_species.csv
> |     └─ wildfinder-mammals_list.csv
> |
> ├─ outputs/                                   # Contains results
> ├─ figures/                                   # Contains figures
> ├─ R/                                         # Contains R functions (only)
> |
> └─ analyses/                                  # Contains R scripts
>    └─ download-data.R                         # Script to download raw data
> ```


::: {.callout-note}
## Packages externes

Pour utiliser une fonction d'un package externe, vous avez appris à utiliser `library("foo")`. Sous {{< fa brands r-project >}}, il existe une autre syntaxe pour appeler une fonction d'un package externe : `foo::bar()`. Alors que `library()` **charge et attache** un package (rendant ses fonctions accessible directement avec `bar()`), la syntaxe `foo::bar()` **charge uniquement** un package dans l'environnement de {{< fa brands r-project >}}, mais n'attache pas son contenu. Ainsi, on est obligé de spécifier le nom du package en appelant la fonction.

Nous vous recommendons d'**utiliser la syntaxe `foo::bar()`**. Et ce pour deux raisons : 

- **meilleure lisibilité du code** : en un coup d'oeil, on sait dans quel package se trouve la fonction
- **limitation de conflits entre packages** : deux fonctions peuvent avoir le même nom dans deux packages différentes. Par ex., le package `dplyr` propose une fonction `filter()` qui se trouve également dans le package `stats` (attaché à l'ouverture de {{< fa brands r-project >}}). Mais, les fonctions `filter()` de ces deux packages ne font pas la même chose.


```{r}
#| echo: true
#| eval: false

library("dplyr")

## Attaching package: ‘dplyr’
## 
## The following objects are masked from ‘package:stats’:
## 
##     filter, lag
## 
## The following objects are masked from ‘package:base’:
## 
##     intersect, setdiff, setequal, union

```

Si vous utilisez `library("dplyr")`, vous ne serez jamais sûr à 100% d'utiliser la fonction `filter()` du package `dplyr` ou celle du package `stats`.

Cependant, pour des packages _très verbeux_ (tels que `ggplot2`), vous pouvez utiliser la fonction `library()`, sinon votre code deviendra très vite fastidieux à écrire.

{{< fa lightbulb >}}&nbsp; Si vous souhaitez utiliser le pipe `%>%`, attachez le package `magrittr` avec `library("magrittr")`.
:::


<br/>



### Factorisation {.unnumbered}

On peut aller plus loin en découpant ce script en **fonctions** : on parle de **factorisation de code**. Une [fonction](https://r4ds.hadley.nz/functions.html) est un ensemble de lignes de code regroupées en un seul bloc destiné à réaliser une tâche précise. Ecrire des fonctions rendra votre code **plus clair** et plus facilement **réutilisable** entre projets.

{{< fa warning >}}&nbsp; **Placez toujours vos fonctions {{< fa brands r-project >}}&nbsp; dans un dossier nommé R/**.

{{< fa hand-point-right >}}&nbsp; Factorisez le script précédent en une fonction : `dl_wildfinder_data()` qui téléchargera les trois fichiers du WWF WildFinder.

{{< fa lightbulb >}}&nbsp; Utilisez la fonction [`usethis::use_r()`](https://usethis.r-lib.org/reference/use_r.html) pour créer le fichier `.R` dans le dossier **R/**.

```{r}
#| echo: true
#| eval: false

## Création du fichier pour la 1ere fonction ----
usethis::use_r("dl_pantheria_data")
```



::: {.callout-tip}
## Bonne pratique #7

**Ecrivez des fonctions** : on parle de _Factorisation de code_. Cela rendra votre code plus clair et plus facilement réutilisable. Placez toujours vos fonctions {{< fa brands r-project >}} dans le dossier **R/**. Si vous utilisez des fonctions de dépendances externes, priviligiez cette écriture : `foo::bar()`.
:::



> **Structure du compendium**
>
> ```
> practice/                                     # Root of the compendium
> |
> ├─ .here                                      # Dummy file used by here/rcompendium
> |
> ├─ README.md                                  # Presentation of the project
> ├─ DESCRIPTION                                # Project metadata
> ├─ LICENSE.md                                 # License of the project
> |
> ├─ data/                                      # Contains raw data
> |  └─ wildfinder/                             # WWF WildFinder database
> |     ├─ wildfinder-ecoregions_list.csv
> |     ├─ wildfinder-ecoregions_species.csv
> |     └─ wildfinder-mammals_list.csv
> |
> ├─ outputs/                                   # Contains results
> ├─ figures/                                   # Contains figures
> ├─ R/                                         # Contains R functions (only)
> |  └─ dl_wildfinder_data.R                    # Function to download WildFinder data
> |
> └─ analyses/                                  # Contains R scripts
>    └─ download-data.R                         # Script to download raw data
> ```


<br/>



### Documentation {.unnumbered}

Il est temps de documenter vos fonctions. **C'est essentiel !** Pour cela, nous allons utiliser la syntaxe [**roxygen2**](https://roxygen2.r-lib.org/articles/roxygen2.html). Celle-ci permet de documenter facilement les fonctions {{< fa brands r-project >}} en plaçant un entête **roxygen2** avant chaque fonction. Cet entête doit contenir (a minima) un titre, une description de chaque argument et le retour de la fonction.

{{< fa hand-point-right >}}&nbsp; Ajoutez un entête [**roxygen2**](https://roxygen2.r-lib.org/articles/roxygen2.html) à votre fonction pour la documenter.


::: {.callout-tip}
## Bonne pratique #8

Pensez aux autres (et à votre vous du futur) : **documentez toujours** votre code. Un code sans documentation est inutile. Utilisez les entêtes **roxygen2** pour documenter vos fonctions {{< fa brands r-project >}}, de simples commentaires pour documenter du code et des `README` pour tout le reste.
:::



> **Structure du compendium**
>
> ```
> practice/                                     # Root of the compendium
> |
> ├─ .here                                      # Dummy file used by here/rcompendium
> |
> ├─ README.md                                  # Presentation of the project
> ├─ DESCRIPTION                                # Project metadata
> ├─ LICENSE.md                                 # License of the project
> |
> ├─ data/                                      # Contains raw data
> |  └─ wildfinder/                             # WWF WildFinder database
> |     ├─ wildfinder-ecoregions_list.csv
> |     ├─ wildfinder-ecoregions_species.csv
> |     └─ wildfinder-mammals_list.csv
> |
> ├─ outputs/                                   # Contains results
> ├─ figures/                                   # Contains figures
> ├─ R/                                         # Contains R functions (only)
> |  └─ dl_wildfinder_data.R                    # Function to download WildFinder data
> |
> └─ analyses/                                  # Contains R scripts
>    └─ download-data.R                         # Script to download raw data
> ```


<br/>



### Appel aux fonctions {.unnumbered}

Jusqu'à présent, nous n'avons fait que **définir** (et documenter) des fonctions {{< fa brands r-project >}}, mais nous ne les avons pas exécuté.

{{< fa hand-point-right >}}&nbsp; Adaptez le contenu du script **analyses/download-data.R** créé précédemment afin qu'il appelle la fonction `dl_wildfinder_data()`.


```{r}
#| echo: true
#| eval: false

## Ouverture du script précédent ----
utils::file.edit(here::here("analyses", "download-data.R"))
```


**Proposition de contenu** (essayer de ne pas regarder)


```{r}
#| echo: true
#| eval: false
#| code-fold: true

# Download project raw data
#
# This script will download the WWF WildFinder datasets. The three files will 
# be stored in `data/`.
# 
# All functions used in the script have been developed for this project
# and can be found in the folder R/.
#
# Jane Doe <jane.doe@mail.me>

## Download WWF WildFinder database ----
wildfinder_path <- dl_wildfinder_data()
```



```{mermaid}
%%{init:{'theme':'neutral','flowchart':{'htmlLabels':false}}}%%
flowchart LR
  B("analyses/download-data.R")
  B --> D("dl_wildfinder_data()")
```

::: {.callout-tip}
## Bonne pratique #9

Le dossier **analyses/** contient les scripts {{< fa brands r-project >}} qui appellent les fonctions {{< fa brands r-project >}} stockées dans le dossier **R/**. Dans le cas d'analyses complexes, n'hésitez pas à multiplier les scripts {{< fa brands r-project >}} (plutôt que d'avoir un seul gros script).
:::


<br/>


### Ajout des dépendances {.unnumbered}

Nos fonctions contiennent des dépendances à deux packages externes : [`utils`](https://www.rdocumentation.org/packages/utils/versions/3.6.2) et [`here`](https://here.r-lib.org/). Comme dit précédemment, le fichier **DESCRIPTION** est l'endroit idéal pour centraliser la liste des packages requis.

{{< fa hand-point-right >}}&nbsp; Ajoutez ces deux dépendances au fichier **DESCRIPTION** avec la fonction [`usethis::use_package()`](https://usethis.r-lib.org/reference/use_package.html).

```{r}
#| echo: true
#| eval: false

## Ajout des dépendances dans DESCRIPTION ----
usethis::use_package(package = "here")
usethis::use_package(package = "utils")
```

Regardez le contenu du fichier **DESCRIPTION** : les deux packages requis sont listés dans la section **_Imports_**.



```txt
Package: practice
Title: The Title of the Project
Version: 0.0.0.9000
Authors@R: c(
    person(given   = "Jane",
           family  = "Doe",
           role    = c("aut", "cre", "cph"),
           email   = "jane.doe@mail.me",
           comment = c(ORCID = "0000-0000-0000-0000")))
Description: A paragraph providing a full description of the project (on 
    several lines...)
License: GPL-2
Encoding: UTF-8
Imports:
    here,
    utils
```



::: {.callout-tip}
## Bonne pratique #10

Listez toujours les **packages requis dans le fichier DESCRIPTION**. Ainsi, vous centralisez la liste des packages requis en un seul endroit et vous pourrez utiliser les fonctions [`devtools::install_deps()`](https://remotes.r-lib.org/reference/install_deps.html) et [`devtools::load_all()`](https://www.rdocumentation.org/packages/devtools/versions/2.4.5/topics/load_all) (voir la section [Chargement du projet](#chargement-du-projet)).
:::


::: {.callout-note}
## Pour aller plus loin

Si, dans votre code {{< fa brands r-project >}}, vous souhaitez attacher vos packages avec `library()`, utilisez la fonction [`usethis::use_package()`](https://usethis.r-lib.org/reference/use_package.html) comme suit : 


```{r}
#| echo: true
#| eval: false

## Ajout d'une dépendance forte ----
usethis::use_package(package = "ggplot2", type = "Depends")
```

Le package sera ajouté dans la section **_Depends_** du fichier **DESCRIPTION**.
:::


<br/>


### Chargement du projet {.unnumbered}

Maintenant que notre compendium contient un fichier **DESCRIPTION** avec une liste de packages, nous pouvons utiliser les outils de développement des packages {{< fa brands r-project >}} disponibles dans le package [`devtools`](https://devtools.r-lib.org/) pour :

**1) Installer les packages** avec la fonction [`devtools::install_deps()`](https://devtools.r-lib.org/reference/install_deps.html)

Cette fonction va lire le fichier **DESCRIPTION** pour récupérer la liste des packages requis dans les sections **_Depends_** et **_Imports_** et les installer (uniquement s'ils ne sont pas déjà installés). Cette fonction vient donc remplacer la fonction [`install.packages()`](https://www.rdocumentation.org/packages/utils/versions/3.6.2/topics/install.packages).

{{< fa lightbulb >}}&nbsp; Par défaut, cette fonction va aussi vous demander de mettre à jour les packages (si une nouvelle version est disponible). Si vous souhaitez désactiver cette fonctionnalité, ajoutez l'argument `upgrade = "never"`. 


**2) Charger les packages** avec la fonction [`devtools::load_all()`](https://www.rdocumentation.org/packages/devtools/versions/2.4.5/topics/load_all)

Cette fonction va aussi lire le fichier **DESCRIPTION** pour récupérer la liste des packages requis dans les sections **_Depends_** et **_Imports_**. Elle va **charger** les packages listés dans la section **_Imports_** et **charger et attacher** les packages listés dans la section **_Depends_**.
Cette fonction vient donc remplacer la fonction [`library()`](https://www.rdocumentation.org/packages/base/versions/3.6.2/topics/library).


::: {.callout-important}
## Important

Mettez régulièrement à jour votre fichier **DESCRIPTION** en : 

- ajoutant les nouveaux packages que vous utilisez
- retirant les packages que vous n'utilisez plus
:::


**3) Charger les fonctions {{< fa brands r-project >}}** &nbsp; avec la fonction [`devtools::load_all()`](https://www.rdocumentation.org/packages/devtools/versions/2.4.5/topics/load_all)


La fonction [`devtools::load_all()`](https://www.rdocumentation.org/packages/devtools/versions/2.4.5/topics/load_all) présente un second avantage : elle va charger les fonctions {{< fa brands r-project >}} stockées dans le dossier **R/** et les rendre accessibles dans la session. Elle vient donc remplacer la fonction [`source()`](https://www.rdocumentation.org/packages/base/versions/3.6.2/topics/source).


{{< fa warning >}} &nbsp; Après chaque modification d'une fonction {{< fa brands r-project >}}, n'oubliez pas d'exécuter la fonction [`devtools::load_all()`](https://www.rdocumentation.org/packages/devtools/versions/2.4.5/topics/load_all). Vous pouvez utiliser le raccourci clavier `Ctrl + Shift + L` dans RStudio/Positron.


{{< fa hand-point-right >}}&nbsp; Essayez ces deux fonctions.

```{r}
#| echo: true
#| eval: false

## Installation des packages manquants ----
devtools::install_deps(upgrade = "never")

## Chargement des packages et des fonctions R ----
devtools::load_all()
```

::: {.callout-tip}
## Bonne pratique #11

Avec un fichier **DESCRIPTION** (listant les dépendances requises) et un dossier **R/** (contenant vos fonctions), vous pouvez utiliser : 

- [`devtools::install_deps()`](https://devtools.r-lib.org/reference/install_deps.html) pour installer (et mettre à jour) les packages : n'utilisez plus `install.packages()`
- [`devtools::load_all()`](https://www.rdocumentation.org/packages/devtools/versions/2.4.5/topics/load_all) pour 1) charger (et attacher) les packages et 2) charger vos fonctions {{< fa brands r-project >}} : n'utilisez plus `library()` ni `source()` (pour charger vos fonctions).
:::


<br/>


### Ajout d'un make.R {.unnumbered}

Afin d'automatiser notre projet, nous allons créer un script {{< fa brands r-project >}} à la racine du projet. Nous l'appelerons, par convention, **make.R**. Celui-ci aura deux objectifs :

- **mettre en place le projet** en installant et chargeant les packages (et les fonctions)
- **exécuter le projet** en sourçant les scripts {{< fa brands r-project >}} de manière séquentielle

L'idée est, qu'une fois le projet fini, l'utilisateur n'exécute que ce script : c'est le **chef d'orchestre** du projet. 

{{< fa hand-point-right >}}&nbsp; Utilisez la fonction [`utils::file.edit()`](https://rdrr.io/r/utils/file.edit.html) pour créer un script {{< fa brands r-project >}}&nbsp; à la racine du projet.

```{r}
#| echo: true
#| eval: false

## Ajout d'un makefile ----
utils::file.edit(here::here("make.R"))
```

{{< fa hand-point-right >}}&nbsp; Ajoutez-y les deux fonctions précédentes : 

```{r}
#| echo: true
#| eval: false

# Setup project ----

## Install packages ----
devtools::install_deps(upgrade = "never")

## Load packages & functions ----
devtools::load_all()
```




{{< fa hand-point-right >}}&nbsp; Finalement, ajoutez une ligne dans le fichier **make.R** qui permettra d'exécuter le script **analyses/download-data.R**.

{{< fa lightbulb >}}&nbsp; Utilisez les fonctions [`source()`](https://www.rdocumentation.org/packages/base/versions/3.6.2/topics/source) et [`here::here()`](https://here.r-lib.org/reference/here.html) pour cela.


**Proposition de make.R** (essayer de ne pas regarder)


```{r}
#| echo: true
#| eval: false
#| code-fold: true

# Project title
#
# Project description
# ...
#
# Author: Jane Doe
# Date: 2025/12/01


# Setup project ----

## Install packages ----
devtools::install_deps(upgrade = "never")

## Load packages & functions ----
devtools::load_all()


# Run project ----

## Download raw data ----
source(here::here("analyses", "download-data.R"))
```


```{mermaid}
%%{init:{'theme':'neutral','flowchart':{'htmlLabels':false}}}%%
flowchart LR
  A("make.R") --> B("analyses/download-data.R")
  B --> D("dl_wildfinder_data()")
```


::: {.callout-tip}
## Bonne pratique #12

Un fichier **make.R** placé à la racine du projet permet de facilement mettre en place le projet (installation et chargement des packages requis et des fonctions {{< fa brands r-project >}}) et d'exécuter les différentes analyses de manière séquentielle (en sourçant les scripts {{< fa brands r-project >}} qui appellent eux-même les fonctions {{< fa brands r-project >}}). C'est le **chef d'orchestre** du projet.

**NB.** Vu la simplicité de ce projet, nous aurions très bien pu placer le contenu du script {{< fa brands r-project >}}&nbsp; **analyses/download-data.R** dans ce **make.R**. La structure d'un compendium n'est pas figée, mais nous vous recommandons d'utiliser a minima des fonctions {{< fa brands r-project >}} et un **make.R**.
:::


> **Structure du compendium**
>
> ```
> practice/                                     # Root of the compendium
> |
> ├─ .here                                      # Dummy file used by here/rcompendium
> |
> ├─ README.md                                  # Presentation of the project
> ├─ DESCRIPTION                                # Project metadata
> ├─ LICENSE.md                                 # License of the project
> |
> ├─ data/                                      # Contains raw data
> |  └─ wildfinder/                             # WWF WildFinder database
> |     ├─ wildfinder-ecoregions_list.csv
> |     ├─ wildfinder-ecoregions_species.csv
> |     └─ wildfinder-mammals_list.csv
> |
> ├─ outputs/                                   # Contains results
> ├─ figures/                                   # Contains figures
> ├─ R/                                         # Contains R functions (only)
> |  └─ dl_wildfinder_data.R                    # Function to download WildFinder data
> |
> ├─ analyses/                                  # Contains R scripts
> |  └─ download-data.R                         # Script to download raw data
> |
> └─ make.R                                     # Script to setup & run the project
> ```



<br/>

### Pour finir {.unnumbered}

N'oubliez pas de finaliser la documentation de votre projet.

{{< fa hand-point-right >}}&nbsp; Editez les sections **_Title_** et **_Description_** du fichier **DESCRIPTION**.

**Proposition de DESCRIPTION**

```{txt}
#| code-fold: true

Package: practice
Title: Download WWF WildFinder database
Version: 0.0.0.9000
Authors@R: c(
    person(given   = "Jane",
           family  = "Doe",
           role    = c("aut", "cre", "cph"),
           email   = "jane.doe@mail.me",
           comment = c(ORCID = "0000-0000-0000-0000")))
Description: This project aims to download WWF WildFinder database. It is 
    structured as a research compendium to be reproducible.
    This is the result of the Practice 1 of the training course Reproducible 
    Research in Computational Ecology available at:
    <https://rdatatoolbox.github.io/chapters/ex-compendium.html>.
License: GPL-2
Encoding: UTF-8
Imports:
    here,
    utils
```


{{< fa hand-point-right >}}&nbsp; Editez le **README**.

**Proposition de README**

```{txt}
#| code-fold: true

# Practice

This project aims to download the 
[WWF WildFinder](https://www.worldwildlife.org/pages/wildfinder-database) 
database (World Wildlife Fund 2006). It is structured as a research compendium 
to be reproducible.

**NB.** This is the result of the Practice 1 of the training course
[Reproducible Research in Computational Ecology](https://rdatatoolbox.github.io).


## Content

This project is structured as follow:

.
├─ .here                                      # Dummy file used by here/rcompendium
|
├─ README.md                                  # Presentation of the project
├─ DESCRIPTION                                # Project metadata
├─ LICENSE.md                                 # License of the project
|
├─ data/                                      # Contains raw data
|  └─ wildfinder/                             # WWF WildFinder database
|     ├─ wildfinder-ecoregions_list.csv
|     ├─ wildfinder-ecoregions_species.csv
|     └─ wildfinder-mammals_list.csv
|
├─ outputs/                                   # Contains results
├─ figures/                                   # Contains figures
├─ R/                                         # Contains R functions (only)
|  └─ dl_wildfinder_data.R                    # Function to download WildFinder data
|
├─ analyses/                                  # Contains R scripts
|  └─ download-data.R                         # Script to download raw data
|
└─ make.R                                     # Script to setup & run the project


## Installation

Coming soon...


## Usage

Open this project in Positron and run `source("make.R")` to launch analyses. 

- All packages will be automatically installed and loaded
- Datasets will be saved in the `data/` directory


## License

This project is released under the 
[GPL-2](https://choosealicense.com/licenses/gpl-2.0/) license.


## Citation

> Doe J (2025) Download WWF WildFinder databases. URL: Coming soon...


## References

World Wildlife Fund (2006) WildFinder: Online database of species distributions. 
Version Jan-06. URL: https://www.worldwildlife.org/pages/wildfinder-database
```


<br/>

> **Félicitation** {{< fa wand-sparkles >}}
>
> Votre projet est maintenant un véritable research compendium **fonctionnel** et **reproductible**.


<br/>

{{< fa lightbulb >}}&nbsp; La version complète du research compendium peut être trouvée [**ici**](https://github.com/rdatatoolbox/practice-1).

<br/>

::: {.callout-note}
## La fonction [`rcompendium::new_compendium()`](https://frbcesab.github.io/rcompendium/reference/new_compendium.html)

La création d'un research compendium peut être réalisée avec une seule fonction : 
[`new_compendium()`](https://frbcesab.github.io/rcompendium/reference/new_compendium.html) du package [`rcompendium`](https://github.com/frbcesab/rcompendium). Lisez attentivement la documentation avant d'utiliser cette fonction.
:::
