## Git & GitHub {.unnumbered}

::: {.callout-note}
## Objectif

L'objectif de cet exercice est de vous familiariser avec l'utilisation de {{< fa brands git >}} et {{< fa brands github >}}.
:::


<br/>


### Préambule

Avant toute chose, vérifiez que vous avez bien configuré **git** tel que mentionné [ici](https://frbcesab.github.io/rsetup/chapters/reproducible-research.html#git).


```{r}
#| echo: true
#| eval: false

# Print git global configuration ----
gert::git_config_global()

#               name                 value      level
#          user.name              Jane Doe     global
#         user.email     jane.doe@mail.com     global
# init.defaultbranch                  main     global
#        core.editor                  nano     global
```

<br/>


### Travailler seul

{{< fa hand-point-right >}}&nbsp; Vous allez envoyer le _**research compendium**_ créé à l'[Exercice 1](https://rdatatoolbox.github.io/chapters/ex-compendium.html)
sur votre compte GitHub.

::: {.callout-tip}
## GitHub First _vs._ GitHub Last

Cette approche est appelée **GitHub Last** : on crée d'abord le projet en local, puis on crée le dépôt distant. Pour plus d'information : [GitHub First](https://happygitwithr.com/new-github-first.html) et 
[GitHub Last](https://happygitwithr.com/existing-github-last.html).
:::


<br/>


#### Initialiser git

Dans un premier temps, vous devez initialiser **git** dans votre projet. Entrez la ligne de commande suivante dans le **Terminal de Positron** :

```sh
## Initialisation de git -----
git init
```

{{< fa lightbulb >}}&nbsp; Redémarrez Positron afin d'activer le panneau **Git** dans l'interface.



Vérifiez l'état de votre projet :

```sh
## Statut des fichiers vu par git -----
git status
```

L'ensemble des fichiers de votre compendium ne sont pas encore suivis par **git** (`untracked`).



<br/>


#### Ajout d'un .gitignore

Certains fichiers sont inutiles à versionner, voire dangereux (mots de passe, etc.). D'autres peuvent être à l'origine de conflits inutiles.

Nous allons ajouter un `.gitignore` à notre compendium. Pour cela, nous allons utiliser la fonction {{< fa brands r-project >}} [`add_to_gitignore()`](https://frbcesab.github.io/rcompendium/reference/add_to_gitignore.html) du package [`rcompendium`](https://github.com/frbcesab/rcompendium) qui propose un template de `.gitignore` pour les projets sous {{< fa brands r-project >}}.

```{r}
#| echo: true
#| eval: false

## Ajout d'un .gitignore pour les projets R -----
rcompendium::add_to_gitignore()
```


<br/>


#### Première version

Il est temps de créer une première version. Cela se fera en deux temps :

1. Sélection des fichiers avec `git add`
2. Enregistrement de la version avec `git commit`


```sh
## Sélection de tous les fichiers ----
git add -A

## Statut des fichiers vu par git -----
git status

## Création d'une nouvelle version ----
git commit -m "init repo"
```

Vérifiez le status des fichiers : 

```sh
## Statut des fichiers vu par git -----
git status
```

Affichez l'historique : 

```sh
## Historique des versions -----
git log
```

<br/>


#### Création du dépôt GitHub

Maintenant, nous souhaitons envoyer notre projet sur GitHub. Rendez-vous sur GitHub et créez un nouveau dépôt **VIDE** : donnez juste un nom de dépôt et n'ajoutez **aucun fichier supplémentaire** (pas de licence, `.gitignore`, `README`). La page du dépôt créé contient une série d'instructions correspondant à trois cas de figure. Nous allons suivre la section **_Push an existing repository from the command line_**.

Dans le **terminal de Positron** :

```sh
## Ajout du chemin vers le dépôt distant ----
git remote add origin git@github.com:your_account/your_repo.git

## Envoi du dépôt local vers le dépôt distant ----
git push -u origin main
```

> **Félicitation ! Votre research compendium est maintenant sur GitHub.**


::: {.callout-tip}
## GitHub API

Une alternative est d'utiliser l'[API GitHub](https://docs.github.com/en/rest?apiVersion=2022-11-28) via la fonction {{< fa brands r-project >}} [`use_github()`](https://usethis.r-lib.org/reference/use_github.html) du package [`usethis`](https://usethis.r-lib.org/).
Cette fonction va créer le dépôt distant sur GitHub et envoyer votre dépôt local sur GitHub (`git push`).

```{r}
#| echo: true
#| eval: false

## Création du dépôt public GitHub ----
usethis::use_github()
```

{{< fa hand-point-right >}}&nbsp; Pour utiliser l'API GitHub, vous devez avoir sauvegardé localement votre GitHub Personal Access Token (PAT) tel quel indiqué [ici](https://frbcesab.github.io/rsetup/chapters/reproducible-research.html#github-api-token).
:::

Continuez à modifier vos fichiers, créez de nouvelles versions (`git add` et `git commit`) et envoyez-les sur GitHub (`git push`).


<br/>


### Collaborer

{{< fa hand-point-right >}}&nbsp; Mettez-vous par **groupe de 2-3 personnes** et déterminez **un leader** parmis vous : vous allez collaborer sur son projet.

Sur GitHub, le leader va allez dans les **Settings** et ajoutez **une personne** de votre groupe comme collaborateur de votre projet.

{{< fa hand-point-right >}}&nbsp; Mettez en oeuvre **3 solutions pour collaborer sur le même projet**. En fonction de votre statut dans le projet et de votre objectif :

- Utilisez les [**Issues**](https://docs.github.com/en/issues/tracking-your-work-with-issues/about-issues) pour suggérer au leader des améliorations
- Si vous êtes collaborateur, [**Clonez**](https://docs.github.com/en/repositories/creating-and-managing-repositories/cloning-a-repository) le dépôt, faites les modifications et envoyez-les
- Si vous ne l'êtes pas, [**Forkez**](https://docs.github.com/en/get-started/quickstart/fork-a-repo), [**Clonez**](https://docs.github.com/en/repositories/creating-and-managing-repositories/cloning-a-repository), et essayez la [**Pull Request**](https://docs.github.com/en/pull-requests/collaborating-with-pull-requests/proposing-changes-to-your-work-with-pull-requests/creating-a-pull-request)

